【裁判字號】    89,易,1110
【裁判日期】    900104
【裁判案由】    竊盜
【裁判全文】
臺灣嘉義地方法院刑事判決                        八十九年度易字第一一一○號
    公  訴  人  臺灣嘉義地方法院檢察署檢察官
    被      告  甲○○
                乙○○
右列被告因竊盜案件，經檢察官提起公訴（八十九年度偵字第六五六七號），本院判
決如左：
    主  文
甲○○連續攜帶兇器竊盜，處有期徒刑玖月。
乙○○收受贓物，處有期徒刑肆月，如易科罰金，以佰元折算壹日，緩刑貳年，緩
刑期內付保護管束。
    事  實
一、甲○○與乙○○原係夫妻關係，雖已離婚，仍一同住居於雲林縣北港鎮○○路五
    十四巷三十八之十八號及嘉義市○○路五三七巷三號等處。詎甲○○意圖為自己
    不法之所有，基於概括之犯意，先於八十九年九月二十日下午五時許，在雲林縣
    北港鎮○○路一二三號媽祖醫院停車場內，見丙○○所有牌照號碼ＭＫＣ－九一
    三號機車置於該處且鑰匙仍插在電門鑰匙孔未取下，竟逕自發動引擎駛離，竊取
    該部機車得手，旋於當日下午五時十分許，在雲林縣北港鎮○○路五十四巷三十
    八之十八號住處，將所竊得之前開機車交付明知為贓而仍予收受之乙○○騎用，
    並作為平日之交通工具。甲○○後於八十九年十月十一日晚上十一時許，持其所
    有之客觀上足以危害人之生命、身體之兇器即一字型螺絲起子一支，至嘉義市○○路五二三號前，以該螺絲起子破壞並開啟丁○○所有之牌照號碼ＴＫＵ－一八
    七號機車之電門鑰匙孔而竊取之，得手後將之牽至嘉義市○○路五三七巷三號之
    居處藏放。嗣於八十九年十一月三日晚間，為警在上開住、居處，分別起出前揭
    機車二輛，始獲悉上情。
二、案經雲林縣警察局北港分局報告臺灣嘉義地方法院檢察署檢察官偵查起訴。
    理  由
一、訊據被告甲○○對於右揭時地先後竊取機車二部之犯罪事實均坦承不諱（本院卷
    第三十三頁審判筆錄），核與證人即被害人丙○○、丁○○於警訊或審理時所指
    證失竊情節相符（警卷第五頁至第六頁反面偵訊筆錄，本院卷第三十四頁審判筆
    錄），且有失竊之牌照號碼ＭＫＣ－九一三號、ＴＫＵ－一八七號機車二輛及牌
    照號碼ＴＫＵ－一八七號機車電門鑰匙孔遭破壞等照片共五幀，贓物認領保管單
    二份，車籍查詢資料一份，失竊車輛查詢資料一份附卷（警卷第七頁至第十頁、
    第十五頁至第十六頁）可稽，並查獲時自牌照號碼ＭＫＣ－九一三號上所扣得之
    機車鑰匙一支足資佐證。因之，被告甲○○自白核與事實相符，事證明確，其犯
    行洵堪認定。
二、訊據被告乙○○固坦承曾騎乘牌照號碼ＭＫＣ－九一三號機車（本院卷第三十三
    頁審判筆錄），惟矢口否認有何犯行，辯稱：被告甲○○交付機車時告知係朋友
    之機車，故其不知為贓物云云。經查：右揭被告乙○○明知牌照號碼ＭＫＣ－九
    一三號機車為被告甲○○所竊得之贓車仍予收受騎用之犯罪事實，迭據被告乙○○於警訊及偵查中自白不諱（警卷第三頁至第四頁反面偵訊筆錄，偵查卷第十頁
    反面至第十一頁訊問筆錄），核與被告甲○○於警訊、偵查及審理時屢稱交付牌
    照號碼ＭＫＣ－九一三號機車予被告乙○○收受時，已告知為贓物等情節相符（
    警卷第一頁至第二頁反面偵訊筆錄，偵查卷第八頁反面訊問筆錄，本院卷第二十
    一頁訊問筆錄），復據證人即被害人丙○○於警訊及審理時指證機車遭竊無訛（
    警卷第五頁及其反面偵訊筆錄，本院卷第三十四頁審判筆錄），且有失竊之牌照
    號碼ＭＫＣ－九一三號機車照片一幀，贓物認領保管單一份，車籍查詢資料一份
    附卷（警卷第七頁、第九頁、第十五頁）可稽，並查獲時自牌照號碼ＭＫＣ－九
    一三號上所扣得之機車鑰匙一支足資佐證。雖被告乙○○辯稱收受時不知贓物云
    云，且被告甲○○於最末一次訊問時亦翻異前供，改稱交付時未告知所交付係竊
    得之贓車（本院卷第三十五頁審判筆錄），惟被告乙○○前於警訊及偵查中，就
    被告甲○○曾告知機車係其朋友所有之於贓物罪構成要件有重大關涉之事實，絲
    毫未予陳述，以令偵查機關即時查明屬實，已與常人面臨相同情境時均會立即提
    出對己有利事實之反應大相逕庭，是其嗣後所辯，顯有可疑之處，況被告甲○○
    與被告乙○○曾為夫妻關係，雖已離婚，仍住居於同處，離婚後二人感情還不錯
    ，為被告乙○○所自承（本院卷第三十七頁審判筆錄），則被告甲○○並無攀誣
    構陷之理，是被告甲○○翻異前供，顯係迴護之詞，而被告乙○○辯稱不知贓物
    云云，亦係臨訟畏罪之言，悖於常理，均不可採。因之，被告乙○○前開自白核
    與事實相符，事證明確，其犯行亦堪認定。
三、核被告甲○○所為，係犯刑法第三百二十條第一項之竊盜罪、第三百二十一條第
    一項第三款之加重竊盜罪，被告乙○○所為，係犯刑法第三百四十九條第一項之
    收受贓物罪。被告甲○○先後犯行時間緊接，方法雷同，所犯係構成要件相同之
    罪名，顯係基於概括犯意為之，為連續犯，應依刑法第五十六條規定從重論以刑
    法第三百二十一條第一項第三款之加重竊盜一罪，並加重其刑。爰審酌被告甲○○所竊取機車二部，被告乙○○所收受機車一部於客觀上之價值，被告二人犯罪
    之動機、目的、方法，皆於事後坦承犯罪，惟於審理時卻又多所矯飾之態度等一
    切情狀，分別量處如主文所示之刑，被告乙○○部分並諭知易科罰金之折算標準
    。末查被告乙○○未曾受有期徒刑以上刑之宣告，有臺灣嘉義地方法院檢察署刑
    案資料查註紀錄表、臺灣高等法院被告全國前案紀錄表各一份在卷（偵查卷第十
    五頁，本院卷第六頁）可參，被告乙○○此次因一時失慮，初罹刑典，經此之偵
    查審判，當知所警惕，信無再犯之虞，本院認為其所宣告之刑，以暫不執行為適
    當，併予宣告緩刑二年及緩刑期內付保護管束，以觀後效。至被告甲○○部分，
    酌以其連續二次竊取他人財物，其中一次並攜帶兇器，客觀上對於社會治安及他
    人財產法益之侵害非小，則不宜宣告緩刑。扣案之機車鑰匙一支，係於竊取時即
    置於牌照號碼ＭＫＣ－九一三號機車上，業據被告甲○○供陳在卷（本院卷第三
    十四頁審判筆錄），雖證人即被害人丙○○於審理時證稱無法確定該鑰匙是其所
    有與否（本院卷第三十四頁審判筆錄），惟因查無其他證據得認前開鑰匙確係被
    告甲○○、乙○○所有且供本件犯罪所用之物，爰不另宣告沒收。
四、公訴意旨略以：被告甲○○於八十九年十月十一日晚上十一時許，竊取被害人丁○○所有牌照號碼ＴＫＵ－一八七號機車得手後，將之牽至嘉義市○○路五三七
    巷三號之居處，並將之交付明知為贓之被告乙○○收受，以為交通工具之用，因
    認被告乙○○此部分亦涉刑法第三百四十九條第一項之收受贓物罪嫌。惟按犯罪
    事實應依證據認定之，無證據不得推定其犯罪事實，刑事訴訟法第一百五十四條
    定有明文，故事實之認定，應憑證據，如未能發現相當證據，或證據不足以證明
    ，自不能以推測或擬制之方法，以為裁判基礎。而認定不利於被告之事實，須依
    積極證據，苟積極證據就被告有罪未達無庸置疑之地步，而不足為不利於被告事
    實之認定時，即應為有利於被告之認定，最高法院三十年度上字第八一六號、四
    十年度台上字第八六號著有判例可資參照。公訴人認被告乙○○涉有上開收受贓
    物之犯嫌，無非以被告乙○○之自白及被告甲○○之陳述為其論據。訊據被告乙○○堅詞否認有收受牌照號碼ＴＫＵ－一八七號贓車之犯行，辯稱從未騎用該部
    機車等語。經查：被告乙○○於警訊及偵查中係稱：「（問：該ＴＫＵ－一八七
    輕機贓車是何人騎到北港鎮○○路五十四巷三十八之十八號前停放？）是我丈夫
    甲○○騎該ＴＫＵ－一八七贓車載我回來北港鎮○○路五十四巷三十八之十八號
    前停放的。．．那天竊取後我們立即騎回北港後，就未曾再使過該車了。」（警
    卷第四頁及其反面偵訊筆錄）；「我在北港鎮家裡要外出時都騎這一輛ＭＫＣ－
    九一三號重機車當交通工具，但後來這一部輕機車我只被甲○○載過一次而已，
    沒有自己騎過。」（偵查卷第十頁反面訊問筆錄），僅謂由被告甲○○騎乘牌照
    號碼ＴＫＵ－一八七號機車搭載其返回雲林縣北港鎮，並未自白有何收受贓物之
    受行，而甲○○於警訊及偵查中則謂：「載我離婚太太乙○○，．我離婚太太乙○○並未參與共同竊取車，也未使用。」（警卷第二頁偵訊筆錄）；「（問：這
    一輛ＴＫＵ－一八七號輕機車何來？）．．我要去偷這一輛車時有跟乙○○講說
    我要去偷這一輛車，乙○○沒說什麼，就在家裡等我，等我偷車子回來載她回北
    港。．．（問：乙○○有無騎這一輛ＴＫＵ－一八七號輕機車？）沒有騎過。」
    （偵查卷第九頁訊問筆錄），亦稱被告乙○○未曾收受使用牌照號碼ＴＫＵ－一
    八七號機車，而與被告乙○○前開之陳述互核一致，又被告乙○○既於警訊及偵
    查中坦承收受牌照號碼ＭＫＣ－九一三號機車之贓物，衡情並無刻意隱暪其他收
    受贓物犯行之必要，是收受牌照號碼ＴＫＵ－一八七號贓車之部分既乏被告乙○○之自白及被告甲○○之陳述，此外，又查無其他積極證據得認被告乙○○確有
    公訴人所指該部分犯行，因認不能證明被告乙○○此部分犯罪，惟公訴人認此與
    前開論罪科刑部分具備裁判上一罪之連續犯關係，爰不另為無罪之諭知，附此敘
    明。
據上論斷，應依刑事訴訟法第二百九十九條第一項前段，刑法第五十六條、第三百二
十一條第一項第三款、第三百四十九條第一項、第四十一條、第七十四條第一款、第
九十三條第一項，罰金罰鍰提高標準條例第一條前段、第二條，判決如主文。
本案經檢察官吳基華到庭執行職務。
中      華      民      國    九十      年      一      月      四      日
                                  臺灣嘉義地方法院刑事第三庭
                  法  官  張  道  周
右正本證明與原本無異。
如不服本判決，應於判決送達後十日內向本院提出上訴狀( 應附繕本 )。
中      華      民      國    九十      年      一      月      四      日
                                      書記官  鄭  昭  亮
附錄本判決論罪法條全文：
刑法第三百二十一條第一項第三款
犯竊盜罪而有左列情形之一者，處六月以上五年以下有期徒刑：
三  攜帶兇器而犯之者。
刑法第三百四十九條第一項
收受贓物者，處三年以下有期徒刑、拘役或五百元以下罰金。


司法院資訊處製作；財團法人民間司法改革基金會備份。
